【裁判字號】    92,台上,1869
【裁判日期】    920410
【裁判案由】    偽造文書
【裁判全文】
最高法院刑事判決                              九十二年度台上字第一八六九號
    上  訴  人  甲○○
右上訴人因偽造文書案件，不服台灣高等法院中華民國八十九年十一月十五日第二審
判決（八十九年度上訴字第三一七０號，起訴案號：台灣板橋地方法院檢察署八十九
年度偵字第七一五號），提起上訴，本院判決如左：
    主  文
上訴駁回。
    理  由
按刑事訴訟法第三百七十七條規定，上訴於第三審法院，非以判決違背法令為理由，
不得為之。是提起第三審上訴，應以原判決違背法令為理由，係屬法定要件。如果上
訴理由狀並未依據卷內訴訟資料，具體指摘原判決不適用何種法則或如何適用不當，
或所指摘原判決違法情事，顯與法律規定得為第三審上訴理由之違法情形，不相適合
時，均應認其上訴為違背法律上之程式，予以駁回。本件原判決認定上訴人甲○○為
規避交通違規罰單，竟基於概括之犯意。先於民國八十八年七月二十九日，購得張莉
珩所有ＢＣ｜三六二九號小客車後，將許耀文之身分證及該小客車之車籍資料，交予
不知情之代辦汽車過戶者，委託將該小客車過戶予許耀文。並利用該代辦汽車過戶者
偽刻「許耀文」之印章後，偽造「許耀文」之印文及署押各一枚於汽（機）車過戶登
記書之新車主名稱欄後，持向台北市監理處申辦過戶手續。復於同年九月十七日，將
該小客車之車籍資料，交予不知情之代辦汽車過戶者，委託將該小客車由許耀文名下
過戶予林瑞棉。再利用代辦汽車過戶者，偽造「許耀文」之印文、署押各一枚於汽（
機）車過戶登記書之原車主名稱欄，及偽造「林瑞棉」之印文、署押各一枚於新車主
名稱欄後，持向台北市監理處申辦過戶手續。嗣於同年十月二日，以新台幣（下同）
一萬五千元之價格，將該小客車賣予不知情之阮銀松。即將該小客車之車籍資料，交
予不知情之代辦汽車過戶者，委託將該小客車由林瑞棉名下過戶予阮銀松。再利用不
知情之代辦汽車過戶者，偽造「林瑞棉」之印文、署押各一枚於汽（機）車過戶登記
書之原車主名稱欄後，持向台北市監理處申辦過戶手續等情。因而維持第一審論處上
訴人連續行使偽造私文書，足以生損害於公眾及他人罪刑之判決，駁回上訴人在第二
審之上訴。已敘明上開事實，業據證人許耀文、林瑞棉、阮銀松證述綦詳。即上訴人
亦供陳：於前揭時間購得ＢＣ｜三六二九號小客車後，即持許耀文之身分證，委由代
辦汽車過戶者偽刻「許耀文」之印章，並填寫不實之汽（機）車過戶登記書，向台北
市監理處申請將該車過戶至許耀文名下。嗣又將該車之車籍資料，交予不知情之代辦
汽車過戶者，委託將該車由林瑞棉名下過戶予阮銀松等情。復有台北市監理處所函送
上揭小客車之過戶登記書、電腦車籍資料附卷可稽。事證明確，為其所憑之證據及認
定之理由。並以上訴人於警訊、偵查中，及審理時，對於究係「林瑞棉」或「陳先生
」之男子向其購車之陳述，反覆不一，差異甚大。且林瑞棉已陳明其未向上訴人購買
小客車。而上訴人復無法提供所稱「陳先生」之真實姓名、住所、聯絡方式，以供查
證。衡情上訴人既為車輛出賣人，對於車輛買受人之姓名、聯絡方式均不知，當不致
將車籍資料交付買受人辦理過戶。又所稱「陳先生」既不願買受，則返還車輛時，自
可再由其名下過戶予出賣人，何須大費周章，將「林瑞棉」印章及車籍資料等交予出
賣人。足徵上訴人所稱曾將該車賣予自稱「陳先生」者乙節，係屬虛構。上訴人否認
有行使偽造私文書犯行，所辯：伊於八十八年一、二月間，與自稱「許耀文」之男子
發生車禍，該男子拿許耀文身分證給伊，表示欲賠償損害。嗣伊找不到該男子，而伊
於同年七月二十九日，急辦小客車過戶手續，當時伊身分證放在台南，乃以許耀文身
分證辦理。其後伊欲將該車賣給自稱姓陳之男子，該陳姓男子給伊一萬五千元車款後
，伊將車籍資料交給該陳姓男子辦理過戶。約隔一星期後，該陳姓男子將車還伊，表
示不願購買，並將車主為林瑞棉之車籍資料，及已蓋妥林瑞棉私章之汽車過戶登記書
拿給伊，伊即將車款返還該陳姓男子，再將該車賣給阮銀松等情，為卸責之詞，不足
採信，亦於理由內詳予指駁及說明。核其所為論斷，與卷內資料相符，從形式觀察，
並無認定事實不依證據或有何採證違背經驗法則、論理法則等違法情形存在。上訴人
就行使偽造私文書部分之上訴意旨略以：上訴人將所購買前開小客車，由張莉珩名下
過戶予許耀文名義後，一自稱「陳先生」者向上訴人購買該車，並由該自稱「陳先生
」者辦理過戶手續。隔數日後，該自稱「陳先生」者將車退還，斯時該車已遭過戶予
林瑞棉。上訴人並無偽造林瑞棉印文及署押於汽（機）車過戶登記書予以行使情事，
乃原審未詳予調查究明，而認上訴人亦有該部分行使偽造私文書犯行，要有未合等情
。惟由上所述，原判決已說明其就案內所有證據，本於調查所得心證，分別定其取捨
，而憑以認定上訴人有前開行使偽造私文書之依據及理由。上訴人就行使偽造私文書
部分之上訴意旨，乃徒就原判決明確論斷之事項，或原審採證認事之職權行使，及不
影響判決本旨之枝節問題，任意指摘，自與法律規定得為第三審上訴理由之違法情形
，不相適合。其此部分上訴違背法律上之程式，應予駁回。至上訴人牽連所犯之使公
務員登載不實罪部分，原審係依刑法第二百十四條論處，核屬刑事訴訟法第三百七十
六條第一款之案件。茲牽連之行使偽造私文書罪部分上訴既不合法，自無從就該牽連
之輕罪併為實體上審理，依刑事訴訟法第三百七十六條規定，此部分既經第二審判決
，自不得上訴於第三審法院。上訴人復對此部分提起上訴，顯非適法，應併予駁回。
本件係以上訴不合法而從程序上予以駁回，且原審已敘明係依上訴人犯罪動機、手段
、所生危害及犯後態度等一切情狀，為量處上訴人罪刑之依據，核無不法之處。上訴
人請求宣告緩刑，無從審酌，附此敘明。
據上論結，應依刑事訴訟法第三百九十五條前段，判決如主文。
中      華      民      國    九十二    年      四      月      十      日
                              最高法院刑事第六庭
                                  審判長法官  吳  雄  銘
                                        法官  池  啟  明
                                        法官  石  木  欽
                                        法官  郭  毓  洲
                                        法官  吳  三  龍
      右正本證明與原本無異
                                              書  記  官
中      華      民      國    九十二    年      四      月     十五     日


司法院資訊處製作；財團法人民間司法改革基金會備份。
